【裁判字號】    96,訴,123
【裁判日期】    970606
【裁判案由】    侵權行為損害賠償
【裁判全文】
臺灣花蓮地方法院民事判決               96年度訴字第123號
原      告  甲○○
            庚○○
            己○○
共      同
訴訟代理人  黃健弘律師
被      告  戊○○
訴訟代理人  王政琬律師
被      告  丁○○即辛○○之.
            乙○○民國90年.
上  一  人
法定代理人  丙○○
上列當事人間請求侵權行為損害賠償事件，本院於民國97年5月
21日言詞辯論終結，判決如下：
    主      文
被告戊○○應給付原告甲○○新台幣參萬元，及自民國96年4月
28日起至清償日止，按年息百分之五計算之利息。
被告應連帶給付原告庚○○新台幣壹拾貳萬元，及自民國96年4
月28日起至清償日止，按年息百分之五計算之利息。
被告應連帶給付原告己○○新台幣壹拾貳萬元，及自民國96年4
月28日起至清償日止，按年息百分之五計算之利息。
原告其餘之訴駁回。
訴訟費用由被告戊○○負擔十分之一，由被告連帶負擔十分之三
，餘由原告負擔。
本判決原告勝訴部分得假執行。但被告戊○○如以新台幣參萬元
為原告甲○○，被告如以新台幣壹拾貳萬元為原告庚○○，被告
如以新台幣壹拾貳萬元為原告己○○預供擔保後，得免為假執行
。
原告其餘假執行之聲請駁回。
    事實及理由
一、本件被告丁○○、乙○○經合法通知無正當理由，均未於言
    詞辯論期日到場，核無民事訴訟法第386條所列各款情形，
    爰依原告聲請，由其一造辯論而為判決。
二、按當事人死亡者，訴訟程序在有繼承人承受其訴訟以前當然
    停止；他造當事人，亦得聲明承受訴訟。民事訴訟法第168
    條、第175條第2項定有明文。本件原告於民國96年4月16日
    對辛○○起訴，辛○○於96年5月5日去世，而被告丁○○、
    乙○○（下稱丁○○、乙○○）為辛○○之妻、女，為其繼
    承人，有除戶謄本、戶籍謄本、繼承系統表可參（本院卷53
    、54、66之1頁），原告並聲明由丁○○、乙○○承受訴訟
    ，依據前述說明，自應准許。
三、按訴訟中有犯罪嫌疑牽涉其裁判者，法院得在刑事訴訟終結
    前，以裁定停止訴訟程序，民事訴訟法第183條定有明文。
    該條規定所謂訴訟中有犯罪嫌疑牽涉其裁判，係指在民事訴
    訟繫屬中，當事人或第三人涉有犯罪嫌疑，足以影響民事訴
    訟之裁判，非俟刑事訴訟解決，民事法院即無從或難於判斷
    者而言，例如當事人或第三人於民事訴訟繫屬中涉有偽造文
    書、證人偽證、鑑定人為不實之鑑定等罪嫌，始足當之（最
    高法院79年台抗字第218號判例意旨參照）。本件被告戊○○（下稱戊○○）固以其所涉傷害、誣告等刑事案件尚未經
    判決確定為由，聲請停止本件訴訟程序，惟原告並不同意，
    且戊○○所指情形與前開法條所定停止訴訟程序之要件不符
    ，本院即無從准許。
四、原告主張：
  (一)戊○○、辛○○為原告己○○（下稱己○○）之姊弟，因遺
    產分配之事，與己○○一家相處不睦。94年4月17日下午，
    戊○○前往花蓮縣玉里鎮長良里171號己○○之妻即原告甲○○（下稱甲○○）住處，先徒手扯破紗門又拉壞門鉤，無
    故侵入其住處內咆哮，另基於傷害之犯意，將甲○○用以抵
    抗用之木棍奪去，以木棍與甲○○互毆，並與甲○○相互拉
    扯屋內餐桌，卻因重心不穩，自屋外水泥台階跌落並跌坐在
    地，致甲○○受有左頭皮血腫、右手第二指背瘀血、左前額
    擦傷等傷害。
  (二)戊○○、辛○○明知己○○及其子即原告庚○○（下稱庚○○）於94年4月17日下午，並無強拉戊○○進入甲○○屋內
    毆打之事實，竟意圖使己○○、庚○○受刑事處分，於94年
    4月18日上午11時10分許，前往臺灣花蓮地方法院檢察署（
    下稱花蓮地檢署）按鈴申告：「於94年4月17日下午1時許，
    在花蓮縣玉里鎮長良里171號屋內，己○○用長約1公尺之鋤
    頭柄打伊，庚○○用球棒打伊，他們打完把伊丟到外面，又
    把伊拉進去打，連續好幾次」云云，而誣告己○○、庚○○
    涉有傷害及妨害自由犯行。辛○○當時因外出購物，並未在
    場目睹，竟基於偽證之犯意，於花蓮地檢署94年8月23日上
    午10時45分偵查時，就案情有重要關係之事項（即己○○、
    庚○○有無傷害戊○○及妨害戊○○行動自由），而為虛偽
    陳述稱：「（檢察官問：當天發生何事？）當天我在廚房，
    我看到戊○○其車剛到我家門口，己○○就拿石頭丟戊○○
    ，沒有丟到，他們三人就跑到我家門口拉戊○○到他們家裡
    面打」等語，嗣己○○、庚○○所涉妨害自由、傷害等案件
    ，經花蓮地檢署檢察官偵查後，以95年度偵字第3352號為不
    起訴處分。戊○○、辛○○並因上述傷害、誣告、偽證犯行
    ，經花蓮地檢署聲請以簡易判決處刑，經鈞院以95年度玉訴
    字第2號判處拘役及有期徒刑四月。
  (三)戊○○故意傷害甲○○之身體，侵害甲○○之身體權，致甲○○受有精神上之痛苦，應賠償精神慰撫金新台幣（下同）
    40萬元。戊○○又故意向花蓮地檢署提出不實之刑事告訴，
    辛○○則故意於檢察官偵訊時為虛偽之證詞，顯係故意傷害
    庚○○、己○○之自由及名譽權，其二人構成共同侵權行為
    ，故請求連帶賠償精神慰撫金40萬元，丁○○、乙○○為辛○○之繼承人，亦應連帶負責。己○○、戊○○、辛○○本
    屬至親，原應互相照顧，戊○○、辛○○卻因遺產糾紛，毫
    無念及姐弟情份，反傷害弟媳、誣告親弟及姪子，實有傷倫
    常，其行徑甚為惡劣，視法律於無物，並浪費司法資源，且
    戊○○不只一次至原告家中騷擾，誣告行為致原告須經歷冗
    長之訴訟程序，造成原告精神上莫大痛苦，對原告之傷害既
    深且鉅。甲○○為國小畢業，現為家庭主婦，並無收入，名
    下無財產。己○○為高中肄業，目前作農，無收入。庚○○
    為高中畢業，現為臨時工，每月收入1萬餘元。
  (四)本件並無停止訴訟之必要，刑事警察局之鑑定結果已指明無
    法判斷光碟片是否經過剪接變造，刑事一審判決也交代有關
    時間不連續之疑義，該光碟片應無偽造、變造情形。爰依民
    法第184條第1項、第195條、第185條及繼承之法律關係請求
    。並聲明：
  1.戊○○應給付甲○○40萬元，及自起訴狀繕本送達翌日即96
    年4月28日起至清償日止，按年息百分之五計算之利息。
  2.被告應連帶給付庚○○40萬元，及自起訴狀繕本送達翌日即
    96年4月28日起至清償日止，按年息百分之五計算之利息。
  3.被告應連帶給付己○○40萬元，及自起訴狀繕本送達翌日即
    96年4月28日起至清償日止，按年息百分之五計算之利息。
  4.原告願供擔保請准宣告假執行。
五、丁○○、乙○○未於言詞辯論期日到場，亦未為何聲明或陳
    述。戊○○則以：
  (一)戊○○所涉刑事案件雖經鈞院就誣告、毀損、無故侵入住宅
    、傷害等判處有罪，然戊○○不服已於法定期間提起上訴，
    尚未定讞，原告請求賠償並非有據。戊○○於事發時縱使有
    至原告家中理論情事，惟甫至原告家門，即遭原告抓進去房
    內並遭痛毆，造成戊○○傷痕多處。原告於刑事庭所提出光
    碟片並非案發時當場所錄，該片並非全程錄影，無法證明全
    部事實之真偽，經二審送刑事警察局鑑定結果，認有剪接之
    嫌，已由戊○○提起上訴中。本件刑事部分仍有爭議，請求
    暫時停止訴訟程序。
  (二)退步言之，縱戊○○有誣告之犯行，依最高法院51年台上字
    第223號判例意旨，原告未提出身分、資力及損害之程度等
    資料以供斟酌慰撫金之金額，其請求亦無理由。另甲○○也
    因傷害戊○○之犯行遭起訴，自不得請求賠償。戊○○為國
    小畢業，現為家庭主婦，並無收入，名下無財產，僅有機車
    一輛等語資為抗辯。並聲明：原告之訴駁回。如受不利判決
    願供擔保請准宣告免為假執行。
六、原告及戊○○不爭執之事實：
  (一)本院95年度玉訴字第2號、台灣高等法院花蓮分院（下稱花
    蓮高分院）96年上訴字第186號刑事判決、花蓮地檢署96年
    偵續字第3號聲請簡易判決處刑書為真正（本院卷10至15頁
    ）。
  (二)辛○○於96年5月5日去世，丁○○（大陸地區人士）、乙○○為其法定繼承人。
七、得心證之理由：本件兩造所爭執之處，應在於：
  (一)原告依侵權行為之法律關係，主張戊○○傷害甲○○，戊○○、辛○○誣告、偽證，請求戊○○賠償甲○○，被告連帶
    賠償庚○○、己○○各40萬元，是否有理？
  (二)戊○○辯稱：原告請求損害賠償並未證明受有如何之痛苦，
    依照最高法院51台上字223號判例，其請求無理由，是否有
    理？茲審酌如下。
八、原告主張之事實，已據引用本院95年度玉訴字第2號刑事判
    決為證，並有附於前開刑事卷宗內之證據，其中就戊○○傷
    害部分，有甲○○於審理時具結之證詞、監視錄影光碟內容
    、勘驗筆錄、照片、診斷證明書可證，就戊○○誣告部分，
    有花蓮地檢署申告案件書、訊問筆錄、95年度偵字第3352號
    不起訴處分書（認己○○、庚○○所涉傷害及妨害自由犯罪
    嫌疑不足）、原告證詞為憑，就辛○○偽證部分，有偵查筆
    錄、證人結文、監視錄影光碟、勘驗筆錄、照片等足證，此
    經本院依職權調閱前開刑事卷宗核閱無誤，戊○○亦因犯傷
    害、誣告罪，經判處有罪，辛○○因犯偽證罪，經本院判決
    有罪，花蓮高分院因其已死亡而為不受理之判決，而其中戊○○質疑變造之光碟片，亦經花蓮高分院判決認定並無經剪
    接、變造情事，有本院95年度玉訴字第2號、花蓮高分院96
    年度上訴字第186號刑事判決可參（本院卷10至15、91至98
    頁），是原告之主張應堪信為真實。戊○○前開辯詞，並無
    可採。
九、按因故意或過失，不法侵害他人之權利者，負損害賠償責任
    。不法侵害他人之身體、健康、名譽、自由、信用、隱私、
    貞操，或不法侵害其他人格法益而情節重大者，被害人雖非
    財產上之損害，亦得請求賠償相當之金額。民法第184條第1
    項前段、第195條第1項前段分別定有明文。數人共同不法侵
    害他人之權利者，連帶負損害賠償責任；造意人及幫助人，
    視為共同行為人，民法第185條明文可參。按民法上名譽權
    之侵害非即與刑法之誹謗罪相同，名譽有無受損害，應以社
    會上對個人評價是否貶損作為判斷之依據，苟其行為足以使
    他人在社會上之評價受到貶損，不論其為故意或過失，均可
    構成侵權行為，其行為不以廣佈於社會為必要，僅使第三人
    知悉其事，亦足當之（最高法院90年台上字第646號判例意
    旨可參）。本件戊○○傷害甲○○之身體，致其受有左頭皮
    血腫、右手第二指背瘀血、左前額擦傷等傷害，戊○○誣告
    庚○○、己○○，辛○○對戊○○誣告之內容作偽證，均係
    以不實之事項誣指他人犯罪，客觀上將致其二人在社會上之
    評價受到貶損，自屬侵害庚○○、己○○之名譽權，原告精
    神上應受有相當之痛苦（戊○○、辛○○就誣告、偽證部分
    應依民法第185條規定，負連帶賠償之責）。本院審酌甲○○為國小畢業，現為家庭主婦，並無收入，名下無財產；己○○為高中肄業，目前作農，無收入，名下有汽車一輛；庚○○為高中畢業，現為臨時工，每月收入1萬餘元。戊○○
    為國小畢業，現為家庭主婦，並無收入，名下無財產，僅有
    機車一輛；辛○○名下有繼承之土地4筆（以上除原告與戊○○自承之事實外，並有稅務電子閘門財產所得調件明細表
    、土地登記簿謄本可參，本院卷69、70、113至116、142至
    149 頁）暨原告與戊○○、辛○○之身分、地位、經濟狀況
    、戊○○、辛○○之加害情形、原告所受痛苦程度等一切情
    狀，認甲○○就傷害部分請求精神慰撫金3萬元，庚○○、
    己○○就誣告、偽證部分請求精神慰撫金各12萬元為適當。
    而丁○○、乙○○為辛○○之繼承人，依民法第1153條第1
    項規定，應連帶負賠償之責。
十、按因故意侵權行為而負擔之債，其債務人不得主張抵銷，民
    法第339條定有明文。甲○○於94年4月17日下午因遭戊○○
    毆打以致受傷，戊○○應負賠償之責，既如前述，戊○○辯
    稱該次事件中，甲○○亦與戊○○互毆，致戊○○受傷，並
    提出花蓮地檢署96年度偵續字第3號聲請簡易判決處刑書1份
    為憑（本院卷87頁），縱戊○○前開辯詞非虛，惟戊○○與
    甲○○係因故意侵權行為而負擔損害賠償之債，債務人不得
    主張抵銷，故戊○○以前開辯詞拒絕賠償，亦屬無據。
十一、從而，原告依侵權行為、繼承之法律關係請求如主文第1
      至3項所示，為有理由，應予准許，逾此部分之請求為無
      理由，應予駁回。原告及戊○○均陳明願供擔保請准宣告
      假執行及免為假執行，就原告勝訴部分，因所命給付之金
      額未逾50萬元，本院應依職權宣告假執行，並依戊○○聲
      請及依職權酌定相當擔保金額為免為假執行之諭知，至於
      原告敗訴部分，其假執行之聲請已無依據，應併予駁回。
十二、本件事證已臻明確，兩造其餘攻擊防禦方法與舉證，均無
      礙勝負判斷，爰不一一論列，附此敘明。
十三、訴訟費用負擔之依據：民事訴訟法第79條、第85條第2項
      。
中    華    民    國    97    年    6     月    6     日
                     臺灣花蓮地方法院民事庭
                         法      官  楊碧惠
以上正本係照原本作成。
如不服本判決，應於送達後20日內，向本院提出上訴狀並表明上
訴理由，如於本判決宣示後送達前提起上訴者，應於判決送達20
日內補提上訴理由書(須附繕本)。
中    華    民    國    97    年    6    月    11     日
                         法院書記官  紀龍年


司法院資訊處製作；財團法人民間司法改革基金會備份。
